【裁判字號】    97,消債更,488
【裁判日期】    970917
【裁判案由】    更生事件
【裁判全文】
臺灣士林地方法院民事裁定           97年度消債更字第488號
債  務  人  甲○○
上列債務人因聲請更生事件，聲請保全處分，本院裁定如下：
    主  文
聲請駁回。
    理  由
一、按法院就更生之聲請為裁定前，得因利害關係人之聲請或依
    職權，以裁定為保全債務人財產及限制債權人對於債務人行
    使債權之保全處分，消費者債務清理條例第19條第1 項第1
    、2 款固有明文。惟更生事件中保全處分之必要性，係考量
    是否有助於防杜債務人之財產減少，維持債權人間之公平受
    償及使債務人有重建更生之機會，並非債務人聲請更生事件
    ，即有保全處分之必要，此觀諸消費者債務清理條例第19條
    立法說明即明。又債務人對於第三人之債權，係維持債務人
    及其共同生活之親屬生活所必需者，不得為強制執行，強制
    執行法第122 條亦規定甚明。
二、聲請意旨略以：債務人因財務困難，陷於有不能清償債務之
    虞，業已提出更生聲請於本院審理中。因債務人每月之勞務
    報酬為維持一己及共同生活親屬之生活所需，為確保所有債
    權人之公平受償及債務人生活之重建，爰聲請保全債務人之
    財產及限制債權人對於債務人行使債權之保全處分等語。
三、經查，債務人主張其薪資債權，為其與共同生活親屬生活所
    必須，其聲請限制對財產處分權之保全處分，容有誤會。再
    查，債務人自承除其於祥家老人養護所任職之薪資債權每月
    約新臺幣（下同）3 萬5,000 外，尚無其他可供執行之財產
    ，債務人復已無法履行債務，始向本院聲請更生，足見債權
    人應無從於強制執行程序外，因行使債權而受償。換言之，
    債權人僅得就上開薪資債權中，於維持債務人及其共同生活
    親屬生活所必需以外部分為強制執行，並按比例公平受償。
    且他債權人如認有必要，非不得聲請併案執行，並按債權比
    例公平受償。故於本院裁定開始更生前，難認有為保障債權
    人公平受償，而限制債權人行使債權之必要。況以債務人每
    月薪資債權僅3 萬5,000 元觀之，債權人於保全處分至多12
    0 日之期間內，可得受償之金額甚微，限制債權人行使債權
    ，對於維持債權人間公平受償亦無助益。末查，債務人既已
    向本院聲請更生，顯見其已無意繼續依協商條件履行。再參
    諸強制執行法第122 條規定意旨，債務人對於第三人之薪資
    債權，本即限於非債務人及其共同生活之親屬所必需者，始
    得強制執行，若債務人及其共同生活親屬因強制執行程序而
    無法維持基本生活，亦應循強制執行法第12條第1 項規定聲
    明異議。準此可知，縱債權人對債務人實行強制執行，當不
    致影響債務人及其共同生活親屬之基本生活，尚無影響債務
    人重建更生之機會。綜酌以上各情，暨兼顧債權人權益考量
    ，本院認債務人保全處分之聲請，尚無必要。從而，債務人
    聲請保全處分，於法不合，應予駁回。
四、爰裁定如主文。
中    華    民    國    97    年    9     月    17    日
                  民事第三庭  法      官  施月燿
上為正本係照原本作成。
如不服本裁定，應於裁定送達後10日內，以書狀向本院提出抗告
，並繳納抗告費新臺幣1 千元。
中    華    民    國    97    年    9     月    17    日
                              書  記  官  于耀文


司法院資訊處製作；財團法人民間司法改革基金會備份。
